臺灣高雄地方法院刑事判決　　　　　　　94年度訴字第3064號
公　訴　人　臺灣高雄地方法院檢察署檢察官
被　　　告　丁○○
上列被告因詐欺案件，經檢察官提起公訴（94年偵緝字第1238號
），本院判決如下︰
    主  文
丁○○無罪。
    理  由
一、公訴意旨略以：被告丁○○在得預見將提供金融帳戶存摺、
    金融卡予陌生人士使用，有可能為非法集團所利用，以遂欺
    騙不知情之社會大眾及隱匿掩飾犯罪所得財物或財產利益之
    目的，竟基於洗錢及幫助常業詐欺之犯意，於民國94年1 、
    2 月某日間，以不詳代價，提供其所有之中國國際商業銀行
    三多分行帳號︰00000000000 號帳戶之存摺、金融卡、密碼
    予某詐欺集團之成員，供該集團向不特定民眾詐財匯款及提
    款之用。嗣該集團再基於意圖為自己不法所有之犯意，於同
    年2 月23日間某時，透過電話聯絡方式向不知情之社會大眾
    佯稱其使用提款卡被盜刷，並提供00-00000000 、00-00000
    000 及00-00000000 號電話作為聯絡工具，適有不知情之乙○○接獲前開集團成員透過電話聯絡，再以囑由至自動櫃員
    機依其指示操作，使乙○○陷於錯誤，而依上開集團成員指
    示匯款新台幣（下同）14,820元至渠指定被告上開帳戶內，
    因認被告所為係犯刑法第30條第1 項、第340 條第1 項之常
    業詐欺取財罪之幫助犯罪嫌及洗錢防治法第9 條第1 項之洗
    錢罪嫌。
二、按犯罪事實應依證據認定之，無證據不得認定其犯罪事實；
    又不能證明被告犯罪者，應諭知無罪之判決，刑事訴訟法第
    154 第2 項、第301 條第1 項前段分別定有明文。再認定被
    告有罪之事實，應憑證據，如未能發現相當之證據，或證據
    不足以證明，自不能以推測或擬制之方法，以為裁判之基礎
    ；且認定犯罪事實所憑之證據，其為訴訟上之證明，須達於
    通常一般人均不致有所懷疑，而得確信其為真實之程度者，
    始得據為有罪之認定，倘其證明尚未達到此一程度而有合理
    之懷疑存在時，尚難為有罪之認定基礎；苟積極證據不足以
    為不利於被告事實之認定，即應為有利於被告之認定，更不
    必有何有利之證據（最高法院30年上字第816 號、40年臺上
    字第86號、76年臺上字第4986號判例參照）。
三、公訴人認被告涉犯幫助常業詐欺取財及違反洗錢防制法罪嫌
    ，無非係以被害人乙○○指訴遭詐欺集團詐騙而匯款至被告
    上開帳戶等語；證人即中國信託商業銀行行員洪淑惠證述，
    其銀行三多分行00000000000 帳號之帳戶係被告所開立等語
    ，及中華郵政公司自動櫃員機交易明細表、被告上開帳戶開
    戶資料、存款往來明細各1 紙為據。訊據被告堅決否認有何
    幫助常業詐欺取財及洗錢之犯行，辯稱：上開帳戶之存摺、
    提款卡及密碼均係伊弟丙○○賣予詐欺集團，伊係嗣經銀行
    通知帳戶被列為警示帳戶，才知帳戶不見等語。經查：
  (一)證人即被告之弟丙○○到庭證稱：我在去年期間，因看見報
    紙上刊登蒐購銀行帳戶之廣告，即依報載聯絡方式與一位自
    稱係黃先生的人聯絡，並與他約在鳳山五甲三路上將我自己
    及我哥哥丁○○的銀行存摺、提款卡、密碼交予黃先生，每
    一帳戶賣2,500 元，因我曾經幫我哥哥領過錢，所以知道他
    帳戶的密碼等語（見本院卷1 第16頁、卷2 第46頁），而丙○○曾於93年12月間，將其金融帳戶售予詐欺集團成員，所
    涉幫助詐欺罪嫌，經本院於94年3 月22日，以94年度簡字第
    1106號判決判處有期徒刑三月確定等情，有該判決1 紙附卷
    可參，足認丙○○確有其所述曾將金融帳戶售予詐騙集團之
    紀錄。又觀之上開判決內容所載，丙○○將其帳戶售予詐欺
    集團後，該集團成員於93年12月15日撥打電話向案外人姚素
    貞，佯謂其信用卡費逾期未繳等不實事項，致姚素貞因此陷
    於錯誤，先依該詐騙集團成員指示，撥打電話與另一詐欺集
    團成員聯繫，嗣並依其指示持金融卡至自動櫃員機，由帳戶
    內轉出49,982元至丙○○前開中國信託商業銀行帳戶。而本
    件被害人乙○○於警詢所陳其遭詐騙過程，則係1 位自稱世
    華銀行行員，撥打電話向其偽稱提款卡遭盜刷，並告知可另
    撥打電話確認，其撥打電話欲加確認，卻受該詐騙集團成員
    指示持提款卡至自動提款機，自帳戶轉出14,820元至被告帳
    戶等語，經核前述姚素貞與被害人乙○○遭詐騙過程，均係
    受詐欺集團成員指示至提款機後，依其指示步驟操作，不慎
    轉帳匯款至丙○○與被告上開帳戶，足認詐欺集團對其2 人
    所施詐騙手法相近，由此亦堪認丙○○證稱其係將自己與被
    告帳戶一起出賣等語應為真正，詐騙集團始會以相似手法對
    姚素貞及被害人乙○○行騙。據此，丙○○前開證述內容，
    應屬實在，堪以採信。
  (二)觀之被告上開金融帳戶往來紀錄，於92年3 月18日開戶後，
    平均每月均有多筆提領紀錄，惟迄93年4 月12日提領後則無
    任何進出紀錄等情，有該帳戶往來明細1 紙存卷可參，堪認
    被告自93年4 月12日提領完畢後，即無繼續使用該帳戶，則
    其所辯，因久未使用該帳戶，不知該帳戶嗣遭取走等語，自
    屬可採。至被告對其帳戶遭詐騙集團使用一事，初雖辯稱係
    家中遭竊，存摺等物遭人竊走，嗣又改稱該帳戶根本不係伊
    所開立，後又稱該帳戶實係遭丙○○售予詐欺集團云云，前
    後所辯不一之情，雖亦令人起疑，惟若非有積極證據足以證
    明被告確有出賣帳戶之犯行，尚不能以被告否認犯罪事實所
    持之辯解，前後矛盾，即據為其有罪之認定。本件公訴人認
    定被告犯嫌所憑之被害人乙○○指訴、證人洪淑惠證詞及中
    華郵政公司自動櫃員機交易明細表、被告上開帳戶開戶資料
    、存款往來明細等，至多僅能證明被害人乙○○曾受騙匯款
    至被告上開帳戶之事實，而被告帳戶為何會遭詐騙集團利用
    一節，既有證人丙○○到庭自承係其將被告帳戶出售予他人
    ，且其所言經核又與詐騙集團行騙細節相符足堪採信等情，
    已如前述，本件自乏積極證據認定被告有公訴人所指之犯行
    ，是自無法僅憑被告前後所辯矛盾一節，即遽認其有出賣帳
    戶予詐欺集團之幫助詐欺及洗錢犯行。
四、綜上所述，堪認公訴人認定被告犯嫌所憑之證據，未達通常
    一般人均不致有所懷疑，而得以確信其為真實之程度。此外
    ，復查無其他積極證據足認被告有何幫助詐欺及洗錢犯行，
    揆諸首揭法條及判例意旨說明，自不能證明被告犯罪，應為
    無罪之諭知，以昭審慎。
據上論斷，應依刑事訴訟法第301 條第1 項前段，判決如主文。
本案經檢察官甲○○到庭執行職務。
中　　華　　民　　國　　94　　年　　11　　月　　29　　日
                    刑事第十二庭審判長法  官  施柏宏
                                      法  官  林書慧
                                      法  官  黃宗揚
以上正本證明與原本無異。
中　　華　　民　　國　　94　　年　　11　　月　　29　　日
                                      書記官  王壹理
